高雄高等行政法院判決　　　　　　　　　　　　　　　九十年度訴字第二○六八號
　　　　　　　　　　　　　　　.
　　原　　　告　豐群水產股份有限公司
　　代　表　人　甲○○　董事長.
　　訴訟代理人　黃秋火　會計師
　　被　　　告　財政部高雄市國稅局
　　代　表　人　乙○○　局長
　　訴訟代理人　丙○○
右當事人間因營利事業所得稅事件，原告不服財政部中華民國九十年十月四日台財訴
字第○九○○○三八一六三號訴願決定，提起行政訴訟。本院判決如左：
　　主  文
原告之訴駁回。
訴訟費用由原告負擔。
　　事  實
甲、事實概要：
    原告八十六年度營利事業所得稅結算申報案，列報呆帳損失新台幣（以下同）一
    八二、四三九、八○五元及投資損失一○、八九六、六○○元；被告初核以原告
    提列備抵呆帳逾所得稅法第四十九條第二項、第三項規定之限度額三六、二六二
    、六○七元部分，不予認列，核定呆帳損失為一四六、一七七、一九八元；另提
    列投資損失準備之年度，核與行為時促進產業升級條例（以下簡稱促產條例）施
    行細則第二十六條規定不符，不予認列，核定投資損失為○元。原告就上開核定
    不服，申經復查，未獲變更，提起訴願，亦遭駁回，遂提起本件行政訴訟。
乙、兩造之聲明：
一、原告聲明求為判決：
  (一)訴願決定及原處分（含復查決定）關於否准認列呆帳損失三六、二六二、六○七
    元及投資損失一○、八九六、六○○元部分均撤銷。
  (二)訴訟費用由被告負擔。
二、被告聲明求為判決：
  (一)原告之訴駁回。
  (二)訴訟費用由原告負擔。
丙、兩造之主張：
一、原告起訴意旨：
I、備抵呆帳限額部份：
（一）被告據以剔除備抵呆帳之所得稅法第四十九條第三項所稱「以前三個年度」，
      被告主張並不包括課稅當年度，顯係誤解法令。按「前項備抵呆帳，除金融業
      外，應就應收帳款與應收票據餘額百分之五之限度內，酌量提列。但有提供質
      押品者，應就其餘額百分之二限度內估列之。金融業無質押品之債權應就其債
      權餘額百分之三限度內，酌量估列備抵呆帳，有質押品者，就其餘額百分之一
      限度內估列之。」暨「前項備抵呆帳，應就應收帳款與應收票據餘額百分之一
      限度內，酌量估列；其為金融業者，應就其債權餘額按上述限度估列之。營利
      事業依法得列報實際發生呆帳之比率超過前項標準者，得在其以前三個年度依
      法得列報實際發生呆帳之比率平均數限度內估列之。」為七十八年十二月三十
      日修正前所得稅法第四十九條第二項及修正後同法條第二項、第三項所明定。
      且依七十八年十二月三十日修正理由「為簡化稅制，備抵呆帳之比率不再以應
      收債權之質押與否作為估列依據將比率予以降低。並為使實際發生呆帳率偏高
      之營利事業准其選擇按以前三個年度，依法得列報實際發生呆帳之平均比率估
      列，爰增列第三項」，可知，實際發生呆帳率偏高之行業（或時期），得按其
      實際已發生呆帳之歷史經驗來修正法定比率（百分之一）。而依社會科學之理
      論，以歷史經驗之攸關性，應是逾接近評估時愈高，故自無將「當年度」予以
      剔除之理。被告之邏輯觀念顯有錯誤，令人無法苟同。
（二）又前揭「以前三個年度」，是否包括當年度乃本案系爭要點。惟查法律用詞所
      稱「以上」、「以下」、「以內」，均指俱連本數計算（刑法第十條第一項參
      照）；同理「以前」、「以後」，自亦包括本數在內，則前揭系爭「以前三個
      年度」，自包括當年度，已無爭執之餘地矣。再者，被告據以否准而援引類推
      之所得稅法第三十九條（所稱之五年內），其條文（得將經該管稽徵機關核定
      之前五年內各期虧損）係「前五年內」，並非「以前五年內」，其兩者之法律
      用詞本就不同，自無比照類推之餘地。又被告所舉營利事業所得稅查核準則第
      十一條第二項（營利事業當年度關係所得額之全部或一部之原始憑證，因遭受
      不可抗力災害或有關機關因公調閱，以致滅失者，稽徵機關得依該事業以前三
      個年度經稽徵機關核定純益率之平均數核定之。），若依被告主張之見解予以
      包括當年度，則因其適用背景而致法令適用顯屬滯礙難行，故其「以前三個年
      度」之「以」應屬贅字，亦無類推適用之餘地。
（三）綜上，被告否准將八十六年度實際呆帳率列為所得稅法第四十九條第三項「以
      前三個年度」計算式中，顯屬誤解法令，應無可採。至被告指摘，若將申報當
      年度亦予計算，惟因尚未核定，則其呆帳率無從確定一節，則屬技術性問題；
      被告機關於核認當年度得認列實際呆帳發生數後，即可隨之確定最近三年度之
      平均比率，實務上並無困難。則被告否准將八十六年度實際呆帳率列為所得稅
      法第四十九條第三項「以前三個年度」計算式中，顯屬誤解法令，應無可採。
II、國外投資損失準備部份：
（一）原告原申報案列報國外投資損失準備，符合業務需要與經濟環境，且與促產條
      例第十條尚無違誤，自應准核實認列：
    (1)按「公司為配合政府政策，進行國外投資，並經目的事業主管機關核准者，得
      按國外投資總額百分之二十範圍內，提撥國外投資損失準備，供實際發生投資
      損失時抵沖之。」為行為時促產條例第十條第一項所明定，且依其立法理由「
      為鼓勵公司配合政府政策進行國外投資，准予按國外投資總額百分之二十範圍
      內提列國外投資損失準備，以減低國外投資風險」觀之，國外投資損失準備之
      提列，係以降低國外投資風險為目的，且未對提撥時機加以限制於投資施行年
      度。故依法理其提撥自以投資損失有發生可能時方可提列，以達降低或分散投
      資風險之目的；若無風險之可能，而予提列，顯非合理，且有扭曲營業成績暨
      操縱損益之嫌。
    (2)原告鑒於八十六年東亞金融風暴之影響，而原告之投資地區包括新加坡及日本
      ，均在風暴範圍內，爰於該年度依前揭促產條例第十條之規定，提列國外投資
      損失準備一○、八九六、六○○元，自屬允當之處理，且符合業務需要與經濟
      環境，並與促產條例第十條規定尚無違誤，自應准核實認列。
    (3)至被告指摘原告國外投資施行於八十年及八十一年，而延至八十六年度始予提
      撥國外投資損失準備，涉有操縱損益規避稅負之嫌一節。經查原告歷年獲利均
      佳，申報課稅所得及繳納稅款亦不落人後，若於投資施行年度即行列報投資損
      失雖可早獲減稅之效益，惟與公正表達獲利能力之精神相違，且有操縱損益規
      避稅負之嫌，故原告未於施行年度列報，合應述明，以免誤解。
（二）促產條例第十條並未對投資損失準備之提撥時機加以限制，依法理自應認屬立
      法之有意省略，而由納稅義務人自由選擇，奈促產條例施行細則第二十六條竟
      加以限縮規定，顯屬違法：
    (1)按行為時促產條例第十條規定：「公司為配合政府政策，進行國外投資．．．
      ．得按國外投資總額百分之二十範圍內，提撥國外投資損失準備．．．」，其
      「得」字，依字義自屬由公司（納稅義務人）選擇，而其選擇包括提撥與否、
      提撥金額（在投資總額百分之二十內）及提撥時機。況且參照同法第六條、第
      七條及第八條相關租稅減免之適用年度均有「抵減當年度營利事業所得稅額（
      或綜合所得稅額）．．．當年度不足抵減時，．．．．」之時機限制規定。而
      系爭促產條例第十條並未規定得按國外投資總額百分之二十範圍內，於「投資
      實行年度」提撥國外投資損失準備．．．，依法理，其未訂明「於投資實行年
      度」提撥之時機限制，自應認屬立法之有意省略，亦即不作「提撥時機」之限
      制，而由納稅義務人選擇在適當時機為之。
    (2)再者，依「法律授權明確性原則之要求」，子法不得逾越母法之範圍，若逾越
      母法之範圍者，即屬牴觸法律，依行政程序法第一五八條第一項第一款規定，
      係屬無效。奈促產條例施行細則第二十六條，竟違反母法之規定而加以「提撥
      時機限制」之限縮規定，顯屬違法，自無可採。
（三）促產條例施行細則第二十六條並無法律具體明確之授權，遽就國外投資損失準
      備之提列時機加以限縮規定，自屬違反租稅法律主義之法則，其限縮規定顯非
      適法，敬請鈞院予以拒絕適用，以符法制：
    (1)我國憲法第二十三條明文規定，人民之自由權利，非有法律之依據不得限制之
      。在干預人民自由權利之干涉行政內，應適用法律保留原則，自無疑義。因此
      ，干涉行政應適用法律保留，為學說之一致見解，司法實務亦屢見此一立場之
      解釋及判例，並有進而主張國會保留之事例，諸如司法院大法官釋字第二一○
      號解釋認為「按人民有依法律納稅之義務，為憲法第十九條所明定，所謂依法
      納稅，兼指納稅及免稅之範圍，均應依法律之明文。至主管機關訂定之施行細
      則，僅能就實施辦法有關事項而為規定，如涉及納稅及免稅之範圍，仍應依法
      律之規定，方符合上開憲法所示租稅法律主義之本旨。」
    (2)又租稅法律主義為憲法第十九條所明定，大法官自釋字第一六七號及第二一○
      號解釋起，即採較通常法律保留為嚴格之立場加以闡釋。且復於釋字第四一三
      號解釋重申「對於法律所訂定稅目、稅率、稅捐減免或優惠等項目，應以法律
      規定，命令或判例皆不得在法律之外增加法律所無之限制，致加重人民之稅負
      ，否則即有違憲法上之租稅法律主義」。再者，大法官雖在釋字第二二一號解
      釋釋明「施行細則若屬貫徹母法之規定，且未增加法律所定之義務者，與憲法
      第十九條規定並無違背」。惟該解釋仍應有「施行細則若無明確授權，而增加
      法律所無之義務者，自屬違反憲法第十九條租稅法律主義」意旨之適用，亦無
      庸置疑。
    (3)是以，系爭促產條例施行細則第二十六條並無法律具體明確之授權（由促產條
      例第四十三條規定「本條例施行細則，由行政院定之。」觀之，其屬一般概括
      性之授權，極為顯然。），遽就國外投資損失準備之提列時機加以限縮規定（
      應於投資施行年度當年度為之），自屬違反租稅法律主義之法則。其限縮規定
      顯非適法，請鈞院參酌大法官釋字第一三七號、第二一六號及第五三○號解釋
      之意旨，予以拒絕適用，以張法紀。
    (4)至被告援引大法官釋字第四八○號解釋，主張「法律內容不能鉅細糜遺，一律
      加以規定，其屬細節性、技術性之事項，法律自得授權主管機關以命令定之，
      俾利法律之施行」一節。惟查國外投資損失之提列時機，核屬稅捐減免事項，
      自應由法律明定或由法律具體明確之授權，奈促產條例施行細則第二十六條並
      無具體明確之授權而限縮投資損失列報時機，顯係在法律之外增加法律所無之
      限制，致加重人民之負擔，已非「細節性、技術性」之事項，亦極顯然。再者
      ，釋字第四八○號解釋，乃在闡明促產條例施行細則第三十四條第二項有關完
      工後六個月內檢附相關文件完成盈餘轉增資緩課之手續，其所強調者為其核備
      規定符合「比例原則」，與本案爭點「法律保留原則」，核屬不同範疇，尚無
      相提並論之餘地。
III、依「有懷疑時，以對人民有利」（dubio pro libertate ）法則，本案應為有利
    原告之認定：
    按本案事實部分兩造已無爭執，而兩造爭點，為法令見解之歧異，且各有所本。
    又系爭法令之解釋可能有二種不同之情況出現（即呆帳損失部分，其爭點乃在以
    前三個年度是否包括申報當年度；而國外投資損失準備之提列，其爭點則為是否
    限於投資實行年度始准列報），依「有懷疑即應為有利人民之自由權利的認定」
    法則，本案自應為有利原告之認定。是以，被告顯無爭執之餘地矣。
二、被告答辯意旨：
（一）呆帳損失：
  (1)按「前項備抵呆帳，應就應收帳款與應收票據餘額百分之一限度內，酌量估列；
    其為金融業者，應就其債權餘額按上述限度估列之。營利事業依法得列報實際發
    生呆帳之比率超過前項標準者，得在其以前三個年度依法得列報實際發生呆帳之
    比率平均數限度內估列之。」為所得稅法第四十九條第二、三項所明定。
  (2)經查原告本年度主要經營業務，係於國外設立基地，為我國遠洋漁船補給、售魚
    ，並便利其漁獲物內外銷及補給之冷藏運輸等。本年度列報備抵呆帳是以前三個
    年度（包括提列當年度）實際發生呆帳之比率平均數提列，即以應收債權一、八
    五七、八九五、四二九元之百分之二‧九五為限額，計提列備抵呆帳為五四、八
    四一、五六一元，而申報本年度呆帳損失一八二、四三九、八○五元，原核定乃
    以原告本年度提列備抵呆帳數，因八十三年至八十五年實際呆帳平均比率尚不及
    百分之一，而依所得稅法第四十九條第二項規定以應收債權百分之一，核定備抵
    呆帳限額為一八、五七八、九五四元，原告提列數為五四、八四一、五六一元，
    核已逾限額三六、二六二、六○七元，原核定不予認列，核定呆帳損失為一四六
    、一七七、一九八元，依首揭規定，並無違誤。至其訴訟主張應以最近三個年度
    （八十四年至八十六年）實際呆帳平均比率數百分之二‧九五提列備抵呆帳乙節
    ，因前揭規定條文所稱之「以前三個年度」，有如同法第三十九條所稱之五年內
    及營利事業所得稅查核準則第十一條第二項所稱之以前三個年度，其文義上應屬
    相同，均係以當年度為基準，往前推算五年或三年，皆不含「當年度」，故其主
    張尚難參採，原核定於法並無不符。
（二）投資損失：
  (1)按「公司為配合政府政策，進行國外投資，並經目的事業主管機關核准者，得按
    國外投資總額百分之二十範圍內，提撥國外投資損失準備，供實際發生投資損失
    時充抵之。．．．公司依第一項提撥之國外投資損失準備，在提撥五年內若無實
    際投資損失發生時，應將提撥之準備轉作第五年度收益處理。」及「申請適用本
    條例第十二條所定提撥國外投資損失準備之公司於進行國外投資時，應依對外投
    資及技術合作審核處理辦法有關規定，向經濟部投資審議委員會申請核准，並於
    實行國外投資年度營利事業所得稅結算申報時，檢附該核准文件及實行投資之證
    明文件，向公司所在地稅捐稽徵機關申報提撥損失準備。」分別為行為時促產條
    例第十條第一、三項及同條例施行細則第二十六條第一項所明定。
  (2)查提撥國外投資損失準備，除應報經核准外，其提撥之始期為實行國外投資年度
    ，並自提撥後五年內充抵各年度實際發生之投資損失，如仍有國外投資損失準備
    餘額，應轉作第五年度收益處理，上揭規定均有明文予以界定。原告國外投資，
    報經經濟部投資審議委員會核備時間分別於八十年九月二十日投資豐嘉新加坡私
    人有限公司及八十一年七月七日投資日本豐群國際公司，卻遲至本年度始行提撥
    投資損失準備，顯與首揭規定不符，原核定否准認列，洵無違誤。至原告主張促
    產條例施行細則第二十六條規定，應於投資實行年度始得提撥國外投資損失，促
    產條例第十條並無強制規定，該促產條例施行細則第二十六條在無具體、明確之
    授權要件下，竟加以「提撥時機限制」之限縮規定，顯屬違法乙節，查促產條例
    施行細則，係依據行為時促產條例第四十三條規定所訂定，有其法源依據，該促
    產條例施行細則第二十六條規定提撥時間之限制，並無違法不當，是本案依上揭
    條文規定，剔除投資損失一○、八九六、六○○元，並無不合，是原告之訴顯無
    理由，請予駁回。
　　理  由
壹、呆帳損失部分：
一、按「應收帳款及應收票據債權之估價，應以其扣除預計備抵呆帳後之數額為標準
    。前項備抵呆帳，就應收帳款與應收票據餘額百分之一限度內，酌量估列；其為
    金融業者，應就其債權餘額按上述限度估列之。營利事業依法得列報實際發生呆
    帳之比率超過前項標準者，得在其以前三個年度依法得列報實際發生呆帳之比率
    平均數限度內估列之。」所得稅法第四十九條第一項、第二項、第三項所明定。
    又本法條第三項係於七十八年十二月三十日公布增修，增列理由乃「．．．二、
    為使估列備抵呆帳制度更趨合理並符實際，對實際發生呆帳率偏高之營利事業，
    准其選擇按以前三個年度依法得列報實際發生呆帳之平均比率估列，爰增列第三
    項」合先敘明。
二、本件原告主要經營業務，係於國外設立基地，為我國遠洋漁船補給、售魚，並便
    利其漁獲物內外銷及補給之冷藏運輸等項。其八十六年度營利事業所得稅申報時
    ，列報備抵呆帳部分，係以該公司八十六、八十五、八十四年度實際發生呆帳之
    比率平均數提列，即以應收債權一、八五七、八九五、四二九元之百分之二．九
    五為限額，計提列備抵呆帳為五四、八四一、五六一元，而申報八十六年度呆帳
    損失一八二、四三九、八０五元，經被告初查以原告八十六年度提列備抵呆帳數
    ，因該公司申報年度以前三個年度即八十三年至八十五年實際呆帳平均比率尚不
    及百分之一，依所得稅法第四十九條第二項規定以應收債權百分之一，核定備抵
    呆帳限額為一八、五七八、九五四元，因原告申報提列數為五四、八四一、五六
    一元，遂將已逾限額三六、二六二、六０七元部分剔除不予認列，核定呆帳損失
    為一四六、一七七、一九八元之事實，有原告八十六年度營利事業所得稅結算申
    報書、被告書面審核報告書、核定通知書等為證，且為原告所不爭執，堪信為實
    。
三、原告雖主張上開所得稅法第四十九條第三項規定所稱「得在以前三個年度依法得
    列報實際發生呆帳之平均比率估列」之「以前三個年度」，係對期末債權回收性
    之評價，其歷史經驗之攸關性應是愈接近評估（申報年度）愈高，故應包括申報
    當年度，且參照刑法第十條第一項規定：「所稱以上、以下、以內，應俱連本數
    計算」，前開「以前三個年度」自亦應認包括申報當年度；又八十六年度東亞金
    融及經濟風暴以來，產業對東亞地區之應收債權發生呆帳之可能性大增，自應寬
    酌提列備抵呆帳，本件依原告八十三年至八十五年度實際呆帳平均比率尚不及百
    分之一，縱以「最近三個年度」八十四年至八十六年度實際呆帳平均比率數為百
    分之二．九五計算，仍不足應付可能發生之呆帳，是應以包括申報年度之最近三
    個年度予以核認，即准予追認呆帳損失三六、二六二、六０七元，始符實務，並
    疏商艱云云。
四、然按前揭所得稅法第四十九條第三項所稱「營利事業依法得列報實際發生呆帳之
    比率」，係指經核定實際發生之呆帳合計數占各該年度未減除呆帳前應收帳款及
    應收票據餘額合計數（金融業為未減除呆帳前之債權餘額）之比率，其有未經核
    定者，得暫以自行申報數估列，俟稽徵機關核定者，再依上揭比率調整之；業經
    財政部七十九年六月九日台財稅字第七九０一二三六五四號函說明（二）２釋示
    在案。參以上述增修本條項理由係為使估列備抵呆帳制度更趨合理並符實際，對
    實際發生呆帳率偏高之營利事業，准其選擇按以前三個年度依法得列報實際發生
    呆帳之平均比率估列等情以觀，足認本件兩造所爭執之「以前三個年度」，顯指
    申報年度往前推計三個年度且係經核定有實際發生呆帳之平均比率而言，非如原
    告所主張之包括申報當年度。蓋既係欲以「以前三個年度」之依法得列報實際發
    生呆帳之平均比率，作為申報年度呆帳率之估列基礎，自無再包括申報年度得列
    報實際發生呆帳之理，此參所得稅法第三十九條所稱之五年內及營利事業所得稅
    查核準則第十一條第二項所稱之以前三個年度，均係以當年度為基準，往前推算
    五年或三年，而不含「當年度」亦明，故原告之主張尚屬對上開法律規定之誤解
    。又所引刑法第十條第一項規定，並無「以前」應俱連本數計算規定，亦無從類
    推適用於所得稅法第四十九條第三項。再者，所得稅法第四十九條規定既屬法律
    ，對納稅義務人即應一體適用，被告於此並無裁量權限，則原告主張該公司受八
    十六年東亞經濟及金融風暴影響，實際呆帳損失勢必高於原申報之百分比，被告
    應考量實情，從寬追認云云，所訴縱然屬實，亦因被告並無個案裁量之法源，自
    無可採。從而，被告依查得之原告公司申報年度以前三個年度即八十三年至八十
    五年實際呆帳平均比率尚不及百分之一，依所得稅法第四十九條第二項規定以應
    收債權百分之一，核定備抵呆帳限額為一八、五七八、九五四元，將原告申報提
    列數已逾限額之三六、二六二、六０七元部分剔除不予認列，核定呆帳損失為一
    四六、一七七、一九八元，揆諸首揭規定，並無不合。
貳、投資損失部分：
一、按「公司為配合政府政策，進行國外投資，並經目的事業主管機關核准者，得按
    國外投資總額百分之二十範圍內，提撥國外投資損失準備，供實際發生投資損失
    時充抵之。．．．公司依第一項提撥之國外投資損失準備，在提撥五年內若無實
    際投資損失發生時，應將提撥之準備轉作第五年度收益處理。」「申請適用本條
    例第十二條所定提撥國外投資損失準備之公司於進行國外投資時，應依對外投資
    及技術合作審核處理辦法有關規定，向經濟部投資審議委員會申請核准，並於實
    行國外投資年度營利事業所得稅結算申報時，檢附該核准文件及實行投資之證明
    文件，向公司所在地稅捐稽徵機關申報提撥損失準備。」行為時促產條例第十條
    第一、三項及同條例施行細則第二十六條第一項定有明文。
二、本件原告八十六年度列報投資損失一０、八九六、六００元，經被告初查以提撥
    國外投資損失準備，除應報經核准外，其提撥之始期為實行國外投資年度，並自
    提撥後五年內充抵各年度實際發生之投資損失，如仍有國外投資損失準備餘額，
    應轉作第五年度收益處理。原告國外投資，報經經濟部投資審議委員會核備時間
    分別於八十年九月二十日投資豐嘉新加坡私人有限公司及八十一年七月七日投資
    日本豐群國際公司，卻遲至八十六年度始行提撥投資損失準備，顯與首揭規定不
    符，乃否准認列投資損失一０、八九六、六００元之事實，亦有原告八十六年度
    營利事業所得稅結算申報書、被告書面審核報告書、核定通知書等為證，原告亦
    表示對上開事實不爭執，自堪信實。
三、原告就此部分雖主張八十六年度鑑於東亞金融風暴之影響，轉投資事業均在該風
    暴範圍內，乃於該年度依前揭促產條例第十條之規定提列國外投資損失準備一０
    、八九六、六００元，自屬允當之處理，且符合業務需要，應准核實認列。促產
    條例施行細則第二十六條雖規定，應於投資實行年度始得提撥國外投資損失；然
    促產條例第十條母法，並未對投資損失提撥時機設限於投資實行年度，則促產條
    例施行細則第二十六條，卻於欠缺法律明確授權情形下，加以上開限制，顯與中
    央法規標準法第十一條「法律不得牴觸憲法，命令不得牴觸憲法或法律」規定有
    違，該促產條例施行細則第二十六條自無適用餘地云云。
四、第按，國家對人民自由權利之限制，應以法律定之且不得逾越必要程度，憲法第
    二十三條固定有明文。但法律內容不能鉅細靡遺，一律加以規定，其屬細節性、
    技術性之事項，法律自得授權主管機關以命令定之，俾利法律之實施。行政機關
    基於此種授權，在符合立法意旨且未逾越母法規定之限度內所發布之施行細則或
    命令，自為憲法之所許，此項意旨迭經司法院大法官解釋在案。惟在母法概括授
    權情形下，行政機關所發布之施行細則或命令究竟是否已超越法律授權，不應拘
    泥於法條所用之文字，而應就該法律本身之立法目的，及其整體規定之關聯意義
    為綜合判斷。本件行為時促產條例第十條第一項、第三項規定，公司為配合政府
    政策，進行國外投資，並經目的事業主管機關核准者，得按國外投資總額百分之
    二十範圍內，提撥國外投資損失準備，供實際發生投資損失時充抵之。．．．公
    司依第一項提撥之國外投資損失準備，在提撥五年內若無實際投資損失發生時，
    應將提撥之準備轉作第五年度收益處理。為執行上開條文之規定，主管機關行政
    院於八十年一月一日修正發布之同條例施行細則第二十六條第一項明定，申請適
    用本條例第十二條所定提撥國外投資損失準備之公司於進行國外投資時，應依對
    外投資及技術合作審核處理辦法有關規定，向經濟部投資審議委員會申請核准，
    並於實行國外投資年度營利事業所得稅結算申報時，檢附該核准文件及實行投資
    之證明文件，向公司所在地稅捐稽徵機關申報提撥損失準備。上開施行細則有關
    提撥國外投資損失時間規定應於實行國外投資年度營利事業所得稅結算申報時為
    之，對納稅義務人而言，雖屬有所設限，然以行為時促產條例第十條之立法目的
    ，原僅係針對進行國外投資之公司，給予實質延緩繳納結算申報應納營利事業所
    得稅優惠所為之特別規定。如不將提撥之時機限制於實行國外投資當年度，稅捐
    核課之目的即難以落實，且易造成納稅義務人用以規避稅賦，反失課稅公平原則
    ，並有扭曲營業成績暨操縱損益之虞。況國外投資，得按國外投資總額百分之二
    十範圍內提列投資損失，係欲藉此租稅優惠減低國外投資之風險，則此風險之評
    估，自於實行投資前或同時即已為之，焉有投資後四、五年再行評估風險之理？
    故應認施行細則有關提撥國外投資損失時間之規定，係執行母法及相關法律所必
    要，尚符合立法意旨且未逾越母法之限度，與憲法第十九條及第二十三條並無牴
    觸。
五、原告國外投資，報經經濟部投資審議委員會核備時間分別於八十年九月二十日投
    資豐嘉新加坡私人有限公司及八十一年七月七日投資日本豐群國際公司，卻遲至
    八十六年度始行提撥投資損失準備，顯與首揭規定不符，被告因而否准認列，洵
    無違誤。原告指行為時促產條例施行細則第二十六條第一項規定，有違反法律保
    留之違法，不得適用云云，亦非可取。
參、綜上所述，原告主張既皆不可採；則被告依上揭各規定，將原告申報提列數已逾
    備抵呆帳限額之三六、二六二、六０七元部分剔除不予認列，核定呆帳損失為一
    四六、一七七、一九八元，及剔除原告提撥之國外投資損失一０、八九六、六０
    ０元，經核並無違誤。訴願決定予以維持，亦無不合。原告起訴意旨求予撤銷，
    並無理由，應予駁回。
肆、據上論結，本件原告之訴為無理由，爰依行政訴訟法第一百九十五條第一項後段
    、第九十三條第三項前段，判決如主文。
中　　　華　　　民　　　國    九十一　　年　  　四　　　月　　　二　　　日
                              高雄高等行政法院第三庭
                                          審判長法官　  江 幸 垠
                                          法      官　  林 石 猛
                                          法      官　  戴 見 草
右為正本係照原本作成。
如不服本判決，應於判決送達後二十日內向本院提出上訴書狀，其未表明上訴理由者
，應於提起上訴後二十日內向本院提出上訴理由書（須按對造人數附繕本）；如於本
判決宣示或公告後送達前提起上訴者，應於判決送達後二十日內補提上訴理由書（須
附繕本）。未表明上訴理由者，逕以裁定駁回。
提起上訴應預繳送達用雙掛號郵票七份（每份三十四元）。
中　　　華　　　民　　　國    九十一　　年　  　四　　　月　　　二　　　日
                                          法院書記官    李 建 霆
